【裁判字號】    97,交聲,402
【裁判日期】    970430
【裁判案由】    違反道路交通管理處罰條例聲明異議
【裁判全文】
臺灣士林地方法院交通事件裁定         97年度交聲字第402號
原處分機關  交通部公路總局臺北區監理所
異  議  人
即受處分人  甲○○
上列異議人即受處分人因違反道路交通管理處罰條例案件，對於
交通部公路總局臺北區監理所於中華民國97年3 月11日所為之處
分（原處分案號：北監自裁字第裁40-ZHB071051號）聲明異議，
本院裁定如下：
    主  文
異議駁回。
    理  由
一、按高速公路及快速公路交通管制規則第5 條第1 項前段規定
    ，汽車行駛高速公路應依速限標誌指示。次按汽車行駛於高
    速公路、快速公路或設站管制之道路，行車速度超過規定之
    最高速限或低於規定之最低速限者，處汽車駕駛人新臺幣（
    下同）3,000 元以上6,000 元以下罰鍰，並記違規點數1 點
    ，道路交通管理處罰條例第33條第1 項第1 款、第63條第1
    項第1 款分別定有明文。
二、原處分意旨略以：異議人即受處分人甲○○駕駛車牌5C-674
    5 號自用小客車，於民國96年12月3 日下午2 時48分許，行
    經速限時速110 公里之國道三號高速公路北上307.5 公里處
    ，以時速123 公里之速度行駛，經內政部警政署國道公路警
    察局第八警察隊白河分隊員警拍照逕行舉發「速限110 公里
    ，經雷達（射）測定行速為123 公里，超速13公里」之違規
    ，爰依道路交通管理處罰條例第33條第1 項第1 款，處罰鍰
    3,000 元，並依同條例第63條第1 項第1 款，記違規點數1
    點。
三、異議意旨略以：(一)本案處罰機關雖函覆表示係依規定於北向
    307.9 公里處豎立告示牌，惟經查證舉發照片可知，執勤員
    警係以俗稱「偷拍」之方式以非固定式科學儀器採證，且為
    達「衝業績」之目的，故意以掩蔽物掩飾非固定式科學儀器
    ，並且故意將執勤車輛開離現場；(二)本件舉發員警於執行勤
    務時，未依規定裝置明顯標誌且未開啟警示燈，已涉及違反
    高速公路及快速公路交通管制規則第12條第2 項之規定；(三)
    舉發採證照片顯示異議人舉發當時之行車速度為時速123 公
    里，惟該路段速限為時速110 公里，本案誤差值為1.12% （
    123/110 ＝1.12），依中國時報97年3 月19日報載：「國道
    測速器灌水誤差逾10% 」可知，本案採證器材是否因誤差值
    造成錯誤取締，即有疑義，倘該科學儀器誤差值大於1.12%
    ，則本案應屬誤差範圍內，不得以該儀器採證結果作為舉發
    違規之唯一證據，該舉發行為應屬無效云云。
四、經查：
  (一)受處分人甲○○所有車牌5C-6745 號自用小客車，於96年12
    月3 日下午2 時48分許，行經國道三號高速公路北上307.5
    公里處，經內政部警政署國道公路警察局第八警察隊白河分
    隊員警以雷達測速儀器測得之時速為123 公里，超過規定最
    高速限時速110 公里有13公里之事實，業據受處分人甲○○
    於本院調查中坦承確於上開時間駕車經過該舉發違規地點無
    訛，並有原處分機關之移送書、原處分機關裁決處分之裁決
    書影本、採證照片及內政部警政署國道公路警察局96年12月
    31日公警局交字第ZHB071051 號舉發違反道路交通管理事件
    通知單影本附卷可參。雖受處分人辯稱：伊沒有超速，且依
    中國時報97年3 月19日報載國道測速器灌水誤差值逾10 %，
    而本案之誤差值為1.12 %，係屬科學儀器之誤差範圍內，不
    得以該儀器之採證結果作為舉發違規之唯一證據云云。然查
    ，本件違規地點設置之雷達測速自動照相儀器，業經經濟部
    標準檢驗局於96年9 月5 日檢驗合格，有效期限至97年9 月
    30日，本件受處分人遭照相逕行舉發超速違規之時間，係在
    該檢定有效期限內，此有內政部警政署國道公路警察局第八
    警察隊97年2 月14日公警八交字第0970870295號函所附經濟
    部標準檢驗局96年9 月5 日出具之雷達測速儀檢定合格證書
    影本1 份在卷（參見本院卷第10至11頁）可稽，是該雷達測
    速自動照相儀器之準確性應無疑義，所測得之受處分人上開
    行車時速應屬真實可信，受處分人上開所辯，顯屬個人臆測
    ，空言懷疑，尚難採信。足認受處分人確有上開違規超速行
    為，堪以認定。
  (二)又按汽車駕駛人之行為經以科學儀器取得證據資料證明其行
    為違規，當場不能或不宜攔截製單舉發者，得逕行舉發，道
    路交通管理處罰條例第7 條之2 第1 項第7 款定有明文。又
    行車速度超過規定之最高速限或低於規定之最低速限，經以
    非固定科學儀器取得證據資料證明其行為違規者，並不需定
    期於網站公布其設置地點，同條第2 項亦有明文。再同條第
    3 項另規定：「對於前項第9 款之違規行為，採用固定或非
    固定式科學儀器取得證據資料證明者，於一般道路須至少於
    100 公尺，於高速公路、快速公路須至少於300 公尺前，明
    顯標示之。」，以上規定之立法意旨在於杜絕舉發機關被民
    眾指責偷拍之嫌，使民眾對於超速違規事實之舉發具有預見
    可能性，並給予汽車駕駛人適度之減速緩衝時間，故而規定
    舉發機關依法應先盡其揭示告知之義務。受處分人於本院調
    查中雖辯稱：伊認為當時在測速時沒有任何前有測速照相之
    明顯標示，伊認為甚至當時員警並沒有在場，且擺放標誌位
    置是否確實是在300 公尺處前？既然是用隱藏式，應該拍照
    存證證明他確實是在那邊等語（參見本院卷第17頁），惟查
    ，本件舉發照片係由舉發單位採用雷達測速自動照相儀器所
    拍攝，其拍照違規地點為國道三號高速公路北上307.5 公里
    處，此有舉發採證照片1 幀在卷（參見本院卷第7 頁）足憑
    ，又本件舉發單位於國道三號高速公路北上307.9 公里處揭
    示有「前有測速照相」告示牌，該揭示牌與實際設置雷達測
    速器處相距400 公尺，符合前揭須至少於300 公尺前標示告
    知之規定，亦有內政部警政署國道公路警察局第八警察隊97
    年2 月14日公警八交字第0970870295號函在卷（參見本院卷
    第10頁）可考，且依道路交通管理處罰條例第89條規定，法
    院處理交通事件準用刑事訴訟法上關於證據能力之規定，公
    務員職務上製作之紀錄文書、證明文書，除顯有不可信之情
    形外，亦得作為證據，是本件舉發單位依法於照相採證地點
    前300 公尺以上處揭示「前有測速照相」告示牌，應堪採信
    。從而，本件舉發警員利用非固定式科學雷達測速儀照相採
    證超速違規已符合上開規定，受處分人在未提出具體證據下
    所提出之質疑並不能否定上開已符合法定採證之要件，自甚
    明確。
  (三)另受處分人質疑本件執勤員警未裝置明顯標示且未開啟警示
    燈，有違高速公路及快速公路交通管制規則第12條第2 項：
    「執行任務之救護車、消防車、警備車、工程車、救濟車及
    經高速公路、快速公路管理機關核准之拖吊車輛，得不受前
    項之限制，但應依規定裝置明顯標識。」規定，惟此項規定
    ，應指上揭執行任務之車輛本身須依規定裝置明顯標誌，非
    指本件照相逕行舉發採證之規定，且參之前開說明，依據道
    路交通管理處罰條例第7 條之2 第3 項，限制舉發單位取締
    汽車駕駛人超速違規行為，採用固定或非固定式科學儀器進
    行採證者，於高速公路、快速公路須至少300 公尺前，明顯
    標示之規定，已使舉發單位之超速違規舉發行為具備預見可
    能性，並予汽車駕駛人適度之減速緩衝時間，足以保障汽車
    駕駛人免受無預警式之違規舉發，是此一規定始為照相逕行
    舉發受處分人超速違規合法與否之判斷依據，而非受處分人
    所述高速公路及快速公路交通管制規則第12條第2 項之規定
    ，當甚明確，則受處分人此部分所辯，亦難採信。
五、綜上所述，受處分人駕駛上開車輛確於上揭時、地，經交通
    警察隊設置之雷達測速自動照相儀器照相採證行車速度為時
    速123 公里，超過最高速限時速110 公里有13公里，原處分
    機關依道路交通管理處罰條例第33條第1 項第1 款及違反道
    路交通管理事件統一裁罰基準表規定，處罰鍰3,000 元並依
    同上條例第63條第1 項第1 款規定記違規點數1 點，核無違
    誤，本件受處分人之異議為無理由，自應將其異議駁回。
六、據上論斷，應依道路交通管理處罰條例第87條第2 項、道路
    交通案件處理辦法第19條，裁定如主文。
中    華    民    國    97    年    4    月     30    日
                  交通法庭法  官    雷雯華
以上正本證明與原本無異。
如不服本裁定，應於送達後5日內向本院提出抗告狀。
                          書記官    陳如玲
中    華    民    國    97    年    4     月    30    日


司法院資訊處製作；財團法人民間司法改革基金會備份。
